【裁判字號】    97,訴,1803
【裁判日期】    981117
【裁判案由】    違反槍砲彈藥刀械管制條例
【裁判全文】
臺灣屏東地方法院刑事判決              97年度訴字第1803號
公  訴  人  臺灣屏東地方法院檢察署檢察官
被      告  甲○○
被      告  乙○○
前列二人共同
選任辯護人  丙○○律師
上列被告因違反槍砲彈藥刀械管制條例案件，經檢察官提起公訴
（97年度偵字第6277號），本院判決如下：
    主  文
甲○○未經許可持有可發射金屬具有殺傷力之改造空氣槍，處有
期徒刑壹年，併科罰金新臺幣萬元，罰金如易服勞役，以新臺
幣壹仟元折算壹日。緩刑年，扣案之改造空氣槍壹支（槍枝管
制編號：高鑑0000000000號）沒收。
乙○○未經許可持有可發射金屬具有殺傷力之改造空氣槍，處有
期徒刑壹年月，併科罰金新臺幣肆萬元，罰金如易服勞役，以
新臺幣壹仟元折算壹日；又未經許可出借可發射金屬具有殺傷力
之改造空氣槍，處有期徒刑壹年玖月，併科罰金新臺幣伍萬元，
罰金如易服勞役，以新臺幣壹仟元折算壹日。應執行有期徒刑貳
年，併科罰金新臺幣陸萬元，罰金如易服勞役，以新臺幣壹仟元
折算壹日。緩刑伍年。
    事  實
一、乙○○、邱建彰均明知可發射金屬具有殺傷力之改造空氣槍
    係槍砲彈藥刀械管制條例所管制之物品，未經許可，不得無
    故持有及出借，乙○○竟於民國94年至96年間某日，在不詳
    地點，向友人陳佳賸（另行偵辦中）取得可發射金屬具有殺
    傷力之改造空氣槍1 支（槍枝管制編號：高鑑0000000000號
    ）而無故持有之。嗣乙○○於97年9 月13日下午6 時許，另
    行基於出借可發射金屬具有殺傷力改造空氣槍之犯意，將上
    開改造空氣槍1 支及BB彈1 瓶（BB彈非違禁物）於屏東縣恆
    春鎮○○里○○路79之24、25號旁之巷子借予邱建彰並由甲
    ○○持有。其後邱建彰於同年月14日下午3 時40分許，在屏
    東縣恆春鎮○○路後壁湖路段持上開改造空氣槍把玩時，為
    巡邏員警當場查獲，並扣得上開改造空氣槍1 支、BB彈1 瓶
    。
二、案經屏東縣政府警察局恆春分局報告臺灣屏東地方法院檢察
    署檢察官偵查起訴。
    理  由
壹、證據能力部分
一、現行刑事訴訟法關於「鑑定」之規定，除選任自然人充當鑑
    定人外，另設有囑託機關鑑定制度。依同法第198 條、第
    208 條之規定，不論鑑定人或鑑定機關、團體，固均應由法
    院、審判長、受命法官或檢察官視具體個案之需要而為選任
    、囑託，並依第206 條之規定，提出言詞或書面報告，始符
    合同法第159 條第1 項所定得作為證據之「法律有規定」之
    情形。否則所為之鑑定，仍屬傳聞證據。然於司法警察機關
    調查中之案件，為因應實務上，或因量大、或有急迫之現實
    需求，併例行性當然有鑑定之必要者，例如毒品之種類與成
    分、尿液之毒品反應，或者槍彈有無殺傷力等鑑定，基於檢
    察一體原則，得由該管檢察長對於轄區內之案件，以事前概
    括選任鑑定人或囑託鑑定機關、團體之方式，俾便轄區內之
    司法警察官、司法警察對於調查中之此類案件，得即時送請
    先前已選任之鑑定人或囑託之鑑定機關、團體實施鑑定，以
    求時效（法務部92年9 月1 日法檢字第0920035083號函參照
    ，刊載於法務部公報第312 期）。此種由檢察機關概括選任
    鑑定人或概括囑託鑑定機關、團體，再轉知司法警察官、司
    法警察於調查犯罪時參考辦理之作為，法無明文禁止，係為
    因應現行刑事訴訟法增訂傳聞法則及其例外規定之實務運作
    而為。本件扣案之改造空氣槍1 枝，經查獲之司法警察機關
    即屏東縣政府警察局恆春分局依上開規定送由高雄縣政府警
    察局為鑑定，該局所為之書面鑑定報告即97年10月2 日高縣
    警鑑字第0970087793號鑑驗書，自屬前揭「法律規定」得為
    證據者，而有證據能力（最高法院96年度台上字第2860號判
    決參照）。
二、照相、攝影係屬機械性記錄特徵，也就是認識對象的是相機
    、攝影鏡頭，透過鏡頭形成的畫面映寫入膠卷或儲存裝置，
    然後於有需要時還原於照相紙上或將之列印，故照相、攝影
    不含有人的供述要素，再現實情形與作為傳達結果的照相、
    攝影，及其後沖洗、翻拍或列印得到之照片，在內容上的一
    致性是透過機械的正確性來加以保障的，在照相、攝影及其
    後沖洗、翻拍或列印得到照片之過程中，並不存在人對現實
    情形的知覺、記憶，在表現時經常可能發生的錯誤（如知覺
    的不準確、記憶隨時移而發生的變化），故照片當然是非供
    述證據。卷附查獲照片3 張、高雄縣政府警察局97年10月2
    日高縣警鑑字第0970087793號鑑驗書所附扣案空氣槍照片5
    張，既係由相機、攝影設備拍攝所得再還原於照相紙上或將
    之列印，係以機械之方式所留存之影像，並非供述證據，無
    傳聞法則適用，具有證據能力。
三、按被告以外之人於審判外之陳述，雖不符刑事訴訟法第159
    條之1 至第159 條之4 規定，而經當事人於審判程式同意作
    為證據，法院審酌該言詞陳述或書面陳述作成時之情況，認
    為適當者，亦得為證據；當事人、代理人或辯護人於法院調
    查證據時，知有該法第159 條第1 項不得為證據之情形，而
    未於言詞辯論終結前聲明異議者，視為有前項之同意，該法
    第159 條之5 業已明揭其旨。本件除上述槍彈鑑驗書及其所
    附照片、查獲照片等具有證據能力業如前述外，公訴人、辯
    護人及被告對於本院以下引用之證據資料，其中屬於傳聞證
    據部分，均未爭執其證據能力，本院並審酌該證據作成時之
    情況，認為並無不適當者，依上開說明，均認應有證據能力
    。
貳、實體部分
一、訊據被告甲○○、乙○○均坦承犯行，而本案除有被告2 人
    之自白外，並有扣押筆錄、扣押物品目錄表、查獲照片3 張
    及高雄縣政府警察局97年10月2 日高縣警鑑字第0970087793
    號鑑驗書所附扣案空氣槍照片5 張等為證，及扣案改造空氣
    槍（槍枝管制編號：高鑑0000000000號）經以金屬彈丸測試
    ，最大發射速度為138 公尺／秒，計算其動能為19焦耳，換
    算其單位動能為37焦耳／平方公分，亦有高雄縣政府警察局
    上開鑑定書所述試射（鑑定）結果足為證明，足認被告前揭
    自白與事實相符，本案事證明確，被告犯行堪以認定。
二、次查犯本條例之罪，於偵查或審判中自白，並供述全部、槍
    砲、彈藥、刀械之來源及去向，因而查獲或因而防止重大危
    害治安事件之發生者，減輕或免除其刑，槍砲彈藥刀械管制
    條例第18條第4 項前段有明文規定。稽此規定意旨，乃在鼓
    勵犯本條例之罪之被告，勇於供述該槍、彈之來源與去向，
    因而防止重大危害社會治安之事件發生，而予減輕其刑度。
    再依最高法院84年度台上字第1639號裁判意旨，雖該案被告
    所供槍、彈來源，迄未經警查獲而無法依上開規定減輕其刑
    ，然就反面解釋其意旨，則對於供述槍、彈之來源者，若經
    查獲，亦認有上開減輕規定之適用。另依臺灣高等法院暨所
    屬法院85年法律座談會之審查意見，亦認供述槍彈來源，因
    而查獲者，則有上揭規定之適用，至於被查獲者是否尚生存
    ，得否為訴訟主體加以追訴處罰，可以不問。查本件被告甲
    ○○於警詢、檢察官偵訊時均已自白或證稱持有扣案改造空
    氣槍及槍枝之來源為另一被告乙○○，而另一被告乙○○就
    曾出借及持有扣案改造空氣槍亦已自白或證稱其係由朋友陳
    佳賸處取得，之後再借予甲○○等，嗣經警傳喚陳佳賸詢問
    ，陳佳賸亦承認其確曾於數年前將扣案空氣槍送予被告乙○
    ○，僅稱伊給乙○○的空氣槍沒有改裝，但扣案空氣槍槍炳
    部分則被改裝成氣瓶等。就被告甲○○部分，其既已於遭查
    獲持有扣案空氣槍時自白犯行及指明其來源為本案另一被告
    乙○○，並因而查獲乙○○出借持有及出借空氣槍之犯行，
    被告甲○○所為供述顯已符合槍砲彈藥刀械管制條例第18條
    第4 項前段規定；而就被告乙○○持有及出借扣案空氣槍部
    分，被告乙○○亦自始自白犯行，且其所稱曾經持有之後出
    借之本案扣案空氣槍係自陳佳賸處取得，亦經陳佳賸加以承
    認（雖陳佳賸稱空氣槍非其改裝，但並無證據證明被告乙○
    ○有改造扣案空氣槍之行為，且檢察官亦未起訴被告乙○○
    涉嫌製造空氣槍，此部分本院無從加予審酌，另被告乙○○
    係於何時及何處向陳佳賸取得扣案空氣槍，乙○○與陳佳賸
    之說詞亦有不同，故本院或同時參考2 人說詞或以不詳為認
    定，但此並不影響乙○○部分犯罪之成立），則依上開法條
    規定及實務見解，不論陳佳賸之前持有空氣槍等部分是否另
    構成犯罪或應否起訴，被告乙○○所為供述顯亦符合槍砲彈
    藥刀械管制條例第18條第4 項前段規定。
三、按未經許可持有槍枝，其持有之繼續，為行為之繼續，亦即
    一經持有槍枝，犯罪已成立，但其完結須繼續至持有行為終
    了時為止（故被告乙○○所犯槍砲彈藥刀械管制條例之犯罪
    即無新舊法比較問題）。是核被告甲○○所為，係犯槍砲彈
    藥刀械管制條例第8 條第4 項之非法持有空氣槍罪。被告乙
    ○○部分，在其由陳佳賸取得空氣槍迄其出借予甲○○前持
    有扣案空氣槍部分，亦係犯槍砲彈藥刀械管制條例第8 條第
    4 項之非法持有空氣槍罪，至於被告乙○○於97年9 月13日
    下午6 時許，將上開改造空氣槍1 支及BB彈1 瓶（BB彈非違
    禁物）於屏東縣恆春鎮○○里○○路79之24、25號旁之巷子
    借予邱建彰，距其最初於94年至96年間某日向陳佳賸取得已
    有1 年至數年之久，依常情而論顯無從認定被告乙○○取得
    扣案空氣槍時即有出借甲○○之意，該部分自係另行起意，
    而「未經許可，持有槍、彈罪，其持有之繼續，為行為之繼
    續，至持有行為終了時，均論為一罪，不得割裂。若持有之
    後，以之犯他罪，兩罪間之關係如何，端視開始持有之原因
    、動機或目的為斷。如早已非法持有槍、彈，後另起意犯罪
    ，或意圖犯甲罪而持有槍、彈，卻持以犯乙罪，均應以數罪
    併罰論處；必因意圖犯某罪而持有槍、彈，嗣於繼續持有中
    ，果持之以犯該罪，兩罪間，依其情節，始得依想像競合犯
    或刑法修正前牽連犯之裁判上一罪關係從一重處斷。」此有
    最高法院97年度台上字第1836號判決可參，故被告乙○○於
    97 年9月13日下午6 時許，將上開改造空氣槍1 支及BB彈1
    瓶（BB彈非違禁物）於屏東縣恆春鎮○○里○○路79之24、
    25號旁之巷子借予邱建彰，自已另構成槍砲彈藥刀械管制條
    例第8 條第2 項之非法出借空氣槍罪，被告乙○○所犯非法
    持有空氣槍罪及非法出借空氣槍罪，犯意各別，行為不同，
    自應分論併罰。爰審酌被告甲○○及被告乙○○均係未經許
    可持有具殺傷力改造空氣槍，被告乙○○並有未經許可出借
    具殺傷力改造空氣槍行為，該等行為實有危害社會治安之潛
    在危險，然並無證據認定被告有欲持該空氣槍犯案之情，兼
    衡被告2 人犯後坦承犯行、其等犯罪之手段、經濟狀況、智
    識程度、持有空氣槍之期間，及2 人依槍砲彈藥刀械管制條
    例第18條第4 項規定均予減輕其刑（依刑法第66條但書規定
    ，減輕同時有免除其刑之規定，其減輕得減至三分之二，故
    本院均依此規定予被告2 人減刑，另被告2 人均係於遭查獲
    後才自白及供述空氣槍之來源，本院認依其犯罪情節尚不得
    獲邀免刑之寬典，故只減輕其刑）等一切情狀，分別量處如
    主文所示之刑，並考量被告2 人之職業、智識等，就罰金部
    分諭知易服勞役之折算標準；就被告乙○○部分並依法定其
    應執行之刑及再就罰金部分諭知易服勞役之折算標準如主文
    所示。至於被告之辯護人雖稱被告2 人之犯罪情狀應符合刑
    法第59條情堪憫恕規定請求酌量減輕其刑云云，惟刑法第59
    條之情堪憫恕，「必於犯罪之情狀，在客觀上足以引起一般
    同情，認為即予宣告法定低度刑期，猶嫌過重者，始有其適
    用，至於被告無前科，素行端正，子女眾多等情狀，僅可為
    法定刑內從輕科刑之標準，不得據為酌量減輕之理由。」（
    最高法院51年台上字第899 號判例參照），依上所述，被告
    2 人所犯非法持有空氣槍罪及被告乙○○所犯非法出借空氣
    槍罪之行為，其犯罪之情狀在客觀上實無任何足以引起一般
    人同情之情存在，至於其等未曾該槍枝犯罪、坦承犯行等，
    本院於依法減輕其刑而科處如主文所示刑度時均已加以勘酌
    ，自不得違法依第59條規定減輕其刑，並予述明。又被告2
    人均未曾受有期徒刑以上刑之宣告，有臺灣高等法院被告前
    案紀錄表2 份在卷可按，本次係因一時失慮，偶罹刑典，經
    此刑之宣告後，本院認2 人均應可知所警惕而無再犯之虞，
    是本院認前開宣告之刑均以暫不執行為適當，甲○○部分併
    予宣告緩刑3 年，乙○○則併予宣告緩刑5 年。
四、扣案之改造空氣槍1 支（槍枝管制編號：高鑑0000000000號
    ）為法律禁止持有之違禁物，依刑法第38條第1 項第1 款規
    定，不問屬於何人均應沒收，惟被告甲○○、乙○○2 人並
    不成立共犯關係，自不適用共犯連帶沒收之法理，故沒收對
    象自以查獲時係由何人占有為沒收對象，本案查獲時改造空
    氣槍之占有人既為被告甲○○，故沒收對象即應僅限於被告
    甲○○，是對被告乙○○即不再併宣告沒收。至於扣案BB彈
    1 瓶並非違禁物，僅具證據之性質，並無諭知沒收之必要，
    附此敘明。
據上論斷，應依刑事訴訟法第第299 條第1 項前段，槍砲彈藥刀
械管制條例第8 條第4 項、第2 項、第18條第4 項，刑法第11條
前段、第42條第3 項、第51條第5 款、第7 款、第74條第1 項第
1 款、第38條第1 項第1 款，判決如主文。
本案經檢察官劉昀到庭執行職務。
中    華    民    國    98    年    11    月    17    日
                  刑事第一庭  審判長法  官  潘正屏
                                    法  官  涂裕洪
                                    法  官  黃紀錄
以上正本證明與原本無異。
如不服本判決應於收受判決後10日內向本院提出上訴書狀，並
應敘述具體理由；其未敘述上訴理由者，應於上訴期間屆滿後
20日內向本院補提理由書（均須按他造當事人之人數附繕本）
「切勿逕送上級法院」。
中    華    民    國    98    年    11    月    17    日
                                    書記官  戴仲敏


司法院資訊處製作；財團法人民間司法改革基金會備份。
